臺灣高雄地方法院刑事判決　　　　　　　　　　　　九十一年度易字第一一五七號
　　公　訴　人　臺灣高雄地方法院檢察署檢察官
　　被　　　告　甲○○
右列被告因違反動產擔保交易法案件，經檢察官聲請簡易判決處刑（九十一年度偵字
第四九二０號），本院高雄簡易庭認不宜以簡易判決處刑，移由本院刑事庭依通常程
序審理，本院判決如左：
    主  文
甲○○無罪。
    理  由
一、公訴意旨略以：被告甲○○於民國九十年一月十七日，以動產擔保交易附條件買
    賣之方式，向告訴人吳家峰所經營之春安機車行（設於高雄市○○區○○路二八
    六）購買車牌號碼ＵＷＶ─四六三號輕型機車一輛，並簽訂動產擔保交易附條件
    買賣契約書，為動產擔保交易之債務人，約定總價金新臺幣（下同）二萬八千五
    百元，分十期給付，每月一期，第一至第五期每期付款三千六百元、第六期至第
    十期每期付款二千一百元，標的物存放地點為高雄市前金區○○○路一四七號住
    處，在價金未付清之前，上開機車所有權仍屬於出賣人春安機車行即吳家峰所有
    ，買受人甲○○僅得依約占有使用，不得任意遷移、出賣、出質、移轉或為其他
    處分。詎被告甲○○取得前開機車後之後，僅支付頭期款，餘即拒不付款，避不
    見面，並意圖為自己不法之利益，於九十一年三月間，將該標的物遷移逃匿不知
    去向，致告訴人春安機車行即吳家峰追索無著受有損害。因認被告甲○○涉犯動
    產擔保交易法第三十八條之罪嫌。
二、按檢察官聲請以簡易判決處刑案件，經法院認為有刑事訴訟法第四百五十一條之
    一第四項但書之情形者，應適用通常程序審判之，刑事訴訟法第四百五十二條定
    有明文。次按犯罪事實應依證據認定之，無證據不得推定其犯罪事實；不能證明
    被告犯罪者，應諭知無罪之判決，刑事訴訟法第一百五十四條、第三百零一條第
    一項定有明文。又刑事訴訟法上所謂認定犯罪事實之證據，係指足以認定被告確
    有犯罪行為之積極證據而言，該項證據自須適合於被告犯罪事實之認定，始得採
    為斷罪資料；事實之認定，應憑證據，如未能發現相當證據，或證據不足以證明
    ，自不能以推測或擬制之方法，以為裁判基礎，最高法院二十九年上字第三一０
    五號、四十年臺上字第八六號判例足資參照。
三、公訴人認被告甲○○涉犯上開罪嫌，無非以告訴代理人劉智勇之指訴、並有附條
    件買賣契約書及機車行照影本可證，為其主要論述依據。訊據被告甲○○固不諱
    言於右揭時、地向告訴人春安機車行即吳家峰以動產擔保交易法所定之附條件買
    賣方式分期付款購買上開機車之事實，惟堅決否認有何違反動產擔保交易法之犯
    行，辯稱：伊於九十年七月間騎乘上開機車，行經七賢國中附近時，遭不詳姓名
    之人追打，伊為求保命，乃棄車離開現場，二天後，伊返回現場尋車，惟已不見
    該機車蹤影，嗣後經家人打聽，得悉該機車在三民派出所，是該部機車，係經警
    方查扣，始未停放於約定處所，並非伊擅自遷移之結果等語。
四、經查：
  (一)被告於九十年一月十七日，以動產擔保交易法規定附條件買賣分期付款方式，向
    告訴人春安機車行即吳家峰購買車牌號碼ＵＷＶ─四六三號輕型機車一輛，約定
    總價金二萬八千五百元，分十期給付，每月一期，第一至第五期每期付款三千六
    百元、第六期至第十期每期付款二千一百元，標的物存放地點為高雄市前金區○
    ○○路一四七號，而被告僅繳付一期價金，即未再繳款等情，業據被告於偵訊及
    本院審理時供承不諱，核與告訴代理人劉智勇於偵查及本院審理時指訴之情節相
    符，並有附條件買賣契約書、被告之國民身分證影本、ＵＷＶ─四六三號輕型機
    車行車執照影本各一紙附卷可證，此部分之事實固堪認定。
  (二)惟按動產擔保交易法第三十八條之罪，係以動產擔保交易之債務人，意圖不法之
    利益，將標的物遷移、出賣、出質、移轉、抵押或為其他處分，致生損害於債權
    人為構成要件，如行為人主觀上無不法利益之意圖，或客觀上並無遷移、車賣、
    出質、移轉等行為時，而僅係單純之欠款不還，乃屬民事糾葛，自不得以此條所
    定之罪責相繩，此觀該條之規定甚明。查，被告確於九十年七月九日凌晨四時許
    ，將前開機車停在高雄市市○路○○○路口，遭警員扣回警局等情，有本院電話
    查詢紀錄表一份附卷可稽，足見本件買賣標的物脫離被告占有之原因，係因遭警
    員扣留所致，而非被告故意遷移所為，被告客觀上自無將標的物遷移之行為，洵
    堪肯認。又被告自九十年十月十二日起因搶奪案件羈押於臺灣高雄看守所，於同
    年十一月十六日送臺彎屏東戒治所強制戒治之事實，有法務部在監在押資料表一
    份在卷可憑，是以，被告未繼續依約繳交分期付款之款項之情固然屬實，然因其
    身陷囹圄，人身自由受限制，經濟來源亦受到影響，更難期其等於入獄前預先通
    知告訴人其等去向及機車下落，自不得單以告訴人無法尋得被告或機車，而被告
    又未繼續繳交分期付款款項之事實，遽認被告係刻意隱匿該車而具不法所有之意
    圖。至被告所積欠之分期款，於本院審理期間雖尚未清償，然此亦屬民事債務不
    履行之民事糾葛，亦難遽認其主觀上有前揭動產交易法所規定之不法意圖。
五、綜上所述，本件被告既無不法利益之意圖，即與動產擔保交易法第三十八條之構
    成要件不合。此外，本院復查無其他積極證據足資證明被告確有公訴人所指之犯
    行，既不能證明被告犯罪，揆諸首開規定及說明，自應為被告無罪之諭知。
據上論斷，應依刑事訴訟法第四百五十二條、第三百零一條第一項，判決如主文。
中      華      民      國      九十一    年      四    月      三十    日
                                       臺灣高雄地方法院刑事第七庭
                                           法  官  何  秀  燕
右正本證明與原本無異。
如不服本判決，應於判決送達後十日內，向本院提出上訴狀。
               書記官   邱  靜  銘
中      華      民      國      九十一    年      四    月      三十    日
